【裁判字號】    90,交易,293
【裁判日期】    900629
【裁判案由】    過失傷害
【裁判全文】
臺灣高雄地方法院刑事判決                          九十年度交易字第二九三號
    公  訴  人  臺灣高雄地方法院檢察署檢察官
    被      告  乙○○
右列被告因過失傷害案件，經檢察官提起公訴（九十年度偵字第五三九號），本院
判決如左：
    主  文
乙○○因過失傷害人，處拘役肆拾日，如易科罰金，以參佰元折算壹日。
    事  實
一、魏憶帆於民國八十九年十月十三日上午七時三十分許，騎乘車號ＷＩＶ—五二
    號輕型機車，沿高雄縣岡山鎮○○路轉進該路八十五巷後由西向東行駛，本應注
    意自山隙路轉進該路八十五巷有連續三個彎道，而行經彎道，應減速慢行，作隨
    時停車之準備，且車輛行駛時，駕駛人應注意車前狀況，並隨時採取必要之安全
    措施，以避免危險之發生，而依當時天候、路況良好，依被告之智識能力，又無
    不能注意之情事，於行經該巷第三個彎道時，竟疏未注意減速慢行及車前狀況，
    貿然前行，適有甲○○騎乘車號ＯＰＢ—八三三號重型機車沿該巷由東向西行駛
    ，亦行經該處，魏憶帆一時煞閃不及，二車因而相撞，致甲○○人車倒地，受有
    左前臂挫傷瘀血腫（長二×寬一公分）、右上臂挫傷瘀血腫（長二×寬二公分）
    、右膝挫傷瘀血腫（長四×寬二公分及長一×寬一公分）、左小腿挫傷瘀血腫（
    長二×寬二公分）、右胸挫傷腫痛等傷害。
二、案經甲○○訴由高雄縣警察局岡山分局報告臺灣高雄地方法院檢察署檢察官偵查
    起訴。
    理  由
一、訊據被告魏憶帆固坦認有於右揭時地與被害人即告訴人甲○○發生車禍之事實，
    惟矢口否認有何過失傷害之犯行，辯稱：我當時轉彎進入巷道時，速度不可能很
    快，我是在自己的車道上，我看到她（即甲○○）時，她在我的車道上，我有喊
    她，但是已經來不及，她是撞到後順勢坐下去，而且她車子前面並沒有任何東西
    ，應該不會造成胸前受傷，她當時也沒有說她有受傷，只有坐在地上哀哀叫，我
    認為她的驗傷單不實，我是因為看她跌倒在地，自然反應才會向她道歉，留電話
    給她並不是要賠償，是因為她的要求云云。然查：
  (一)右揭犯罪事實，業據告訴人迭於警訊及偵審中指訴：當時我騎機車從我家由西往
    東方向行駛，她（即乙○○）騎機車由東往西方向行駛，八十五巷地上未標線，
    前面有彎道，到彎道時，當我看到她，我怕她煞車不住就先停下來，欲讓她經過
    ，她卻直衝過來，致使我人車倒地受傷，而車禍發生後，我跌坐在地上，待我比
    較恢復後，她要求我不要報案，並抄她的電話（七—0000000）並說她
    姓魏，要我去醫院診療，晚上再跟她聯絡，所以我當天就沒有報案，而晚上打電
    話給她時，她說各自負責就掛我電話，所以我隔天就到醫院去驗傷，受傷程度就
    如驗傷診斷書所載，後來她都沒有處理，我才於八十九年十一月十一日去警局報
    案等語綦詳（見警卷第一頁反面、第二頁正面、偵查卷第六頁反面、第七頁正面
    、本院九十年五月三十日訊問筆錄、九十年六月十五日審判筆錄），參以被告前
    於警訊中供述：我是曾經與人發生車禍，但雙方都無事，且自行離開，目前對甲
    ○○所說之事，我沒辦法接受，而且並沒有要求她不要報案，而沒有留下電話號
    碼及說我姓魏，也沒有叫她去醫院診療後，晚上再跟我聯絡，至於甲○○為何知
    道我姓魏及我家電話號碼，我不知道，這就要問甲○○了等云（見八十九年度核
    退字第一一六號偵查卷第五頁反面、第六頁正面），嗣於偵查及本院審理中變異
    前詞，另改以前揭情詞置辯，其前後供述不一，顯見其此部分供詞之正確性已生
    疑義，難以信憑。而衡諸告訴人迭於警訊及偵審中所指訴之情節均前後吻合，並
    無任何矛盾出入情形，堪認告訴人之指訴顯較被告前後不一之供述為可採。
  (二)按駕駛人駕駛車輛，行車速度應依標誌之規定，無標誌時，於行經彎道，應減速
    慢行，作隨時停車之準備；且車輛行駛時，駕駛人應注意車前狀況，並隨時採取
    必要之安全措施，道路交通安全規則第九十三條第一項第四款及第九十四條第三
    項分別定有明文，此為一般車輛駕駛人所應注意並確實遵守之事項，而被告考領
    有重型機車駕駛執照，更應對上開規定理當知之甚詳，駕車時應注意上揭規定並
    確實遵守之，再依兩造所述當時客觀情狀，及依被告之智識、能力並無任何不能
    注意之情事，被告自應注意並遵守上揭規定。又被告於偵審中已自承：我當時行
    駛在自己車道上，從大馬路（指山隙路）彎進八十五巷有三個彎道，在第一、二
    個彎道都有煞車，而第二個彎道與第三個彎道因距離很短，就順勢地彎過去，所
    以沒煞車等語（見偵查卷第十頁反面、本院九十年五月三十日訊問筆錄、九十年
    六月十五日審判筆錄），堪認被告騎乘機車行經上開第三個彎道處，本應注意上
    揭規定，且依當時情形，又無其他不能注意之情事，竟疏未注意車前狀況及未減
    速作隨時停車之準備，致與告訴人所騎乘之機車相撞，因而導致告訴人受傷，則
    被告就本件交通事故之發生確有過失，甚為明確。
  (三)又告訴人確因本件車禍事故而受有左前臂挫傷瘀血腫（長二×寬一公分）、右上
    臂挫傷瘀血腫（長二×寬二公分）、右膝挫傷瘀血腫（長四×寬二公分及長一×
    寬一公分）、左小腿挫傷瘀血腫（長二×寬二公分）、右胸挫傷腫痛等傷害之事
    實，此亦有劉嘉修外科內科醫院之診斷證明書一紙附卷可參。被告雖以：事發時
    ，告訴人前方並無東西掉落或阻擋，應該不會造成右上臂及胸前受傷，且挫傷之
    意為何，我懷疑告訴人的傷不是這次車禍造成，驗傷單應屬不實等云云置辯（見
    本院九十年五月三十日訊問筆錄、九十年六月十五日審判筆錄），然經本院觀以
    前開診斷證明書以查，其上檢查結果及人體部位圖所記載告訴人所受之左前臂挫
    傷瘀血腫、右上臂挫傷瘀血腫、右膝挫傷瘀血腫、左小腿挫傷瘀血腫及右胸挫傷
    腫傷等傷處，均係位於人體四肢關節部位附近等處，衡諸社會通念以觀，與一般
    因車禍受傷之人所受之傷害部位及傷害成因並不有悖，且告訴人因雙方機車相撞
    所造成之作用力致胸前遭機車車頭手把處撞擊而形成之傷害尚堪想見，復參以該
    驗傷診斷書上除有告訴人自訴於民國八十九年十月十三日約上午七點半左右機車
    車禍受傷等情外，尚有該醫院醫師林萬得對致傷原因之論斷為「機車車禍受傷」
    等語，若該等傷處係屬舊傷，則診斷醫師當不會如此記載，否則將有觸法之虞，
    綜上以論，已足堪認告訴人所受之傷害確實係因本件交通事故所造成，被告空言
    否認該驗傷診斷書之真正，殊無可採，足徵被告確係未盡上揭注意義務肇事致告
    訴人受有前開傷害，二者間具有相當因果關係。
  (四)至被告對於答辯書之其他請求調查證據部分即「告訴人當時不肯給我電話、從事
    件發生到離開，中間並沒有提到警察，我也沒有向告訴人要求不要報警，不知告
    訴人為何如此說、以上兩點皆有附近住家的兩位歐巴桑在場可查證、告訴人拒絕
    我請嘉興派出所的鍾姓警員代為轉達當地里長出來作公證及鄰人到現場」，尚有
    爭執，然以上諸點經核與本院認定被告於案發當時過失傷害告訴人之犯行均無影
    響，況本件事證已然明確，已無調查之必要，特此敘明。
  (五)綜上所述，足見被告前開所辯，均屬事後空言避就推諉圖卸之詞，顯不足採，本
    件事證已臻明確，被告犯行洵堪認定，應予依法論科。
二、核被告所為，係犯第二百八十四條第一項前段之普通過失傷害罪。爰審酌本件交
    通事故之發生係因被告過失所致，而其犯後未坦承犯行，猶飾詞圖卸，迄今尚未
    與告訴人達成民事和解，被告之過失程度及告訴人所受之傷勢非鉅等一切情狀，
    量處如主文所示之刑，又被告於行為後，刑法第四十一條業經立法院於九十年一
    月四日修正為第四十一條第一項︰「犯最重本刑為五年以下有期徒刑之刑之罪，
    而受六個月以下有期徒刑或拘役之宣告，因身體、教育、職業、家庭之關係或其
    他正當事由，執行顯有困難者，得以一元以上三元以下折算一日，易科罰金。」
    ，並經總統於九十年一月十日公布施行，將易科罰金之適用範圍擴大為最重本刑
    五年以下有期徒刑之罪，而易服勞役及期間、數罪併罰之定執行刑、緩刑及易以
    訓誡、易科罰金各事項，均應依新法〈最高法院二十四年七月民刑庭總會（二）
    意旨參照〉，本件被告行為後法律既有變更，雖其所犯之罪原在得易科罰金之適
    用範圍，仍應依刑法第二條第一項前段之規定，併諭知易科罰金之折算標準，以
    資懲儆。
據上論斷，應依刑事訴訟法第二百九十九條第一項前段，刑法第二條第一項前段、第
二百八十四條第一項前段、修正後第四十一條第一項，罰金罰鍰提高標準條例第一條
前段、第二條，判決如主文。
本案經檢察官楊婉莉到庭執行職務。
中      華      民      國    九十      年      六      月    二十九    日
                                臺灣高雄地方法院刑事第七庭
                                    審判長法  官    裕斗
                                          法  官    何悅芳
                                          法  官    林家賢
右正本證明與原本無異。
如不服本判決，應於判決送達後十日內，向本院提出上訴狀。
                                          書記官    李忠霖
中      華      民      國    九十      年      六      月    二十九    日
附錄法條：
中華民國刑法第二百八十四條
 (過失傷害罪)
因過失傷害人者，處六月以下有期徒刑、拘役或五百元以下罰金，致重傷
者，處一年以下有期徒刑、拘役或五百元以下罰金。
從事業務之人，因業務上之過失傷害人者，處一年以下有期徒刑、拘役或
一千元以下罰金，致重傷者，處三年以下有期徒刑、拘役或二千元以下罰
金。


司法院資訊處製作；財團法人民間司法改革基金會備份。
